臺灣臺南地方法院民事判決　　　　　　　100年度婚字第332號
原　　　告　陳瑞榮
被　　　告　鹿秀娟
上列當事人間請求離婚事件，本院於民國100年10月19日言詞辯
論終結，判決如下：
    主  文
原告之訴駁回。
訴訟費用新臺幣仟元費用由原告負擔。
    事實及理由
一、原告主張：兩造於民國75年3月29日結婚，婚後被告有外遇
    行為，並與該外遇之男子同進同出，且被告屢次將原告送被
    告的金子、鑽戒、勞力士手錶當掉，原告雖屢次贖回，但最
    後還是遭流當，另外被告為別的男人所借的高利貸，全部都
    要由原告歸還。又原告與被告結婚5年後，即將瓦斯爐送給
    他人，每日夜不歸宿，流連舞廳、聲色場所，多次勸阻但被
    告屢勸不聽。另外，被告7年前深夜未歸，原告打電話請求
    被告回家，被告因此不悅，返家後將原告臭罵臭一頓，並叫
    原告搬出去住，原告於身心俱疲下離去，且因而無法共同生
    活離家至今。爰依民法第1052條第1項第2款、第1052條第2
    項規定，提起本件訴訟等語，並聲明：請准原告與被告離婚
    。
二、被告則以：被告並無外遇行為，是原告與被告之友有外遇，
    且原告常流連小吃部，直至深夜才返家；至於被告當掉原告
    所贈與之勞力士是因為要貼補家用。再者，原告自行離家共
    2次，有1次離家1年多，另1次則離家7年，並非被告叫原告
    離去等語，資為抗辯，並聲明：原告之訴駁回。
三、兩造不爭執事項：
(一)兩造於75年3月29日結婚，婚姻關係現仍存續中，並有戶籍
    謄本1件附卷可稽，堪信為真。
(二)原告於7年前就未與被告共同居住。
(三)被告曾典當原告所贈與之勞力士。
四、兩造之爭執事項：
(一)原告得否以被告與配偶以外之人合意性交請求離婚？
(二)原告得否以兩造間有重大事由難以維持婚姻而請求離婚？
五、得心證之理由
(一)按當事人主張有利於己之事實者，就其事實有舉證責任，民
    事訴訟法第277條定有明文。查原告主張被告有與其他男子
    有合意性交行為，惟為被告所否認，雖證人即原告友人張舉
    能於100年8月26日到庭證稱：被告與證人朋友的哥哥有外遇
    ，惟證人張舉能亦證稱其未見過其口中所稱被告外遇之對象
    ，是證人張舉能既未曾見過其所稱被告之外遇對象，尚難單
    憑證人張舉能傳聞之證詞逕認被告有原告所主張之外遇事實
    ，又原告復未提出任何證據以實其說，即不能遽認原告上揭
    主張為真實，是以原告以上揭理由請求判決與被告離婚，自
    屬無據。
(二)按有民法第1052條第1項以外之重大事由，難以維持婚姻者
    ，夫妻之一方得請求離婚；但其事由應由夫妻之一方負責者
    ，僅他方得請求離婚，民法第1052條第2項定有明文。關於
    「難以維持婚姻之重大事由」，係以婚姻是否已生破綻而無
    回復之希望為其判斷之標準，此不可僅由原告已喪失維持婚
    姻意欲之主觀面加以認定，而應依客觀的標準，即難以維持
    婚姻之事實，是否已達於倘處於同一境況，任何人均將喪失
    維持婚姻希望之程度以決之（最高法院87年度臺上字第1304
    號判決參照）。至於同條項但書所規定「難以維持婚姻之重
    大事由應由夫妻之一方負責者，僅他方得請求離婚」，乃因
    如肯定有責配偶之離婚請求，無異承認恣意離婚，破壞婚姻
    秩序，且有背於道義，尤其違反自己清白（Clean  Hands）
    之法理，有欠公允，同時亦與國民之法感情及倫理觀念不合
    ，因而採消極破綻主義，非積極破綻主義。倘該重大事由，
    夫妻雙方均須負責時，應比較衡量雙方之有責程度，僅責任
    較輕之一方得向責任較重之他方請求離婚，如有責程度相同
    時，雙方均得請求離婚，始屬公允，是責任較重之一方應不
    得向責任較輕之他方請求離婚（最高法院94年臺上字第2059
    號裁定參照)。經查，原告雖主張被告屢次將原告送被告的
    金子、鑽戒典當，原告屢次贖回，最後仍遭流當，且被告為
    別的男人所借的高利貸，全部都要由原告歸還。又原告與被
    告結婚5年後，即將瓦斯爐送給他人，每日夜不歸宿，留連
    舞廳、聲色場所，多次勸阻被告但被告屢勸不聽乙情，業為
    被告所否認，原告所舉上開事實，除其片面主張外，未能提
    出任何證據以為佐參，即難信為真實。至於被告將原告所贈
    與之勞力士典當乙情，雖為雙方所不爭執，惟原告並未能舉
    證被告典當勞力士之行為，係有危害雙方婚姻維持之事由，
    而單就典當配偶所贈與禮物乙事，乃屬被告財產自由處分之
    範疇，尚不致因此使兩造婚姻生活產生重大破綻，況且該處
    分行為係為維持家計支應生活開銷，更不能認係難以維持婚
    姻之重大事由。又查兩造對於原告於7年前自行離家至今未
    歸乙情，並不爭執，惟原告主張其離家原因，係被告不悅被
    原告電召返家而命原告離家，且雙方已無法共同生活才離家
    7年未歸等語。惟被告否認有責備原告及命其離家之情事，
    原告就此未能提出證據以為佐證，是其離家原因是否可歸責
    於被告，即非無疑，即難認兩造有原告所指難以維持婚姻之
    重大事由。退而言之，縱認有原告離家致兩造分居7年，婚
    姻已無可挽回之事實，亦不能認被告就此事由所生之歸責性
    大於原告，實則原告逕自離家棄被告於不顧，其可歸責性乃
    大於被告，是揆依前揭法條說明及最高法院裁判之意旨，原
    告據依民法第1052條第2項之規定訴請離婚，亦無理由。
六、綜上所論，原告依民法第1052條第1項第2款或民法第1052
    條第2項規定請求離婚，為無理由，依民事訴訟法第78條，
    判決如主文。
中    華    民    國   100    年    11    月    2     日
                        家事法庭法官  謝瑞龍
上正本證明與原本無異
如對本判決上訴，須於判決送達後20日之不變期間內，向本院提
出上訴狀。
中    華    民    國   100    年    11    月    2     日
                              書記官  陳玉果